【裁判字號】    95,易緝,36
【裁判日期】    951123
【裁判案由】    毒品危害防制條例
【裁判全文】
臺灣高雄地方法院刑事判決              95年度易緝字第36號
公  訴  人  臺灣高雄地方法院檢察署檢察官
被      告  甲○○
上列被告因毒品危害防制條例案件，經檢察官提起公訴（85年度
偵字第3336號），本院判決如下：
    主  文
甲○○連續施用第二級毒品，累犯，免刑。
    事  實
一、甲○○曾於民國81年間因麻醉藥品管理條例案件，經法院判
    處有期徒刑5 月確定，並於82年3 月31日執行完畢，復基於
    概括犯意，自民國85年1 月初某日起至同年1 月下旬某日止
    ，在不詳處所，施用甲基安非他命多次。嗣於85年2 月1 日
    12 時45 分許，在高速公路北上岡山收費站為警查獲。
二、案經國道高速公路警察局第五警察隊移送台灣高雄地方法院
    檢察署檢察官偵查起訴。
    理  由
一、上開事實業經被告甲○○於本院訊問時自白不諱，罪證明確
    ，被告犯行堪以認定。
二、查被告行為後，刑法業於94年2 月2 日修正公布部分條文，
    並於95年7 月1 日施行（以下簡稱現行刑法，95年7 月1 日
    施行前之刑法簡稱修正前刑法）。依現行刑法第2 條第1 項
    規定：「行為後法律有變更者，適用行為時之法律。但行為
    後之法律有利於行為人者，適用最有利於行為人之法律。」
    ，此條規定與刑法第1 條罪刑法定主義契合，係規範行為後
    法律變更所生新舊法律比較適用之準據，是刑法第2 條本身
    雖經修正，尚無比較新舊法之問題，應一律適用裁判時之現
    行刑法第2 條，以決定適用之刑罰法律，先予敘明。又本次
    修正涵蓋之範圍甚廣，故比較新舊法時，應就罪刑有關之共
    犯、牽連犯、連續犯、有無累犯加重、自首減輕暨其他法定
    加減原因與加減例等一切情形，綜其全部罪刑之結果而為比
    較，復有最高法院95年5 月23 日 所為之95年度第8 次刑庭
    會議決議可資參照。茲就本案有關之新舊法比較部分，臚列
    如下：（1） 連續犯之規定，業於94年1 月7 日修正公布刪
    除，並於95年7 月1 日施行，則被告之犯行，因行為後新法
    業已刪除連續犯之規定，此刪除雖非犯罪構成要件之變更，
    但顯已影響行為人刑罰之法律效果，自屬法律有變更，依新
    法第2 條第1 項規定，比較新、舊法結果，仍應適用較有利
    於被告之行為時法律即舊法論以連續犯（最高法院95年第8
    次刑事庭會議決議參照）；（2） 修正前刑法第47條原規定
    「受有期徒刑之執行完畢，5 年以內再犯有期徒刑以上之罪
    者，為累犯，加重本刑至二分之一。」，現行刑法第47條第
    1 項乃規定為「受徒刑之執行完畢，5 年以內『故意』犯有
    期徒刑以上之罪者，為累犯，加重本刑至二分之一」，本件
    被告於受上開有期徒刑執行完畢後，5 年以內故意再犯本件
    有期徒刑以上之罪，不論依修正前之刑法第47條，或修正後
    之刑法第47條第1 項之規定，均構成累犯，行為後之法律對
    被告而言並未較為有利，則依刑法第2 條第1 項前段之規定
    ，自應適用被告行為時即修正前刑法第47條規定（按法律既
    有變更即應比較新舊法何者對於被告較有利以決定應適用之
    法律，縱比較後結果對被告而言並無有利或不利之情形，然
    此乃作為決定應適用新法或舊法之依據，並非有此情形即得
    不予比較新舊法而無刑法第2 條之問題）。綜上，本件依比
    較新舊法之結果，認現行刑法之規定，對於被告顯非有利，
    故應依被告行為時之修正前刑法作為本件被告論罪科刑之依
    據。
三、核被告所為，係犯毒品危害防制條例第10條第2 項之罪。其
    施用毒品行為時間緊接、犯罪構成要件相同相同，顯係基於
    概括犯意為之，為連續犯。被告曾受上開有期徒刑之執行，
    有其台灣高等法院被告前案紀錄表1 份在卷可查，其於執行
    完畢後5 年內再犯本件有期徒刑以上之罪，為累犯，應依刑
    法第47條規定加重其刑。
四、又查被告所為依其行為時之法律，固係犯麻醉藥品管理條例
    第13條之1 第2 項第4 款之罪，惟被告行為後毒品危害防制
    條例業於87年5 月20日公布施行，並於同月22日生效，比較
    新舊法，新法對於初次施用毒品者應先送觀察勒戒，再依結
    果決定是否送強制戒治，而不直接施以刑罰之處分，自以新
    法對於被告較為有利，依刑法第2 條第1 項但書規定，自應
    適用裁判時之新法。又按施用毒品者，應先將被告送勒戒處
    所觀察、勒戒；經觀察、勒戒後，無繼續施用毒品傾向者，
    應由檢察官為不起訴處分；又同條例修正施行前繫屬法院審
    理中之案件，由法院依修正後規定處理之，依修正後規定應
    為不起訴處分者，法院應為免刑之判決，毒品危害防制條例
    第20條第1 項、第2 項前段、第35條第3 款分別定有明文。
五、查本件被告施用第2 級毒品甲基安非他命，業經本院於95年
    3 月7 日裁定送勒戒處所觀察勒戒，結果認為「無繼續施用
    毒品傾向」，此有台灣高雄看守所附設觀察勒戒處所95年11
    月6 日高所衛字第0951000479號函及所附「有無繼續施用傾
    向證明書」1 紙在卷可稽，本件公訴案件，因於87年5 月22
    日毒品危害防制條例施行生效前已繫屬本院，依上開法條規
    定，爰依法為免刑之判決。
據上論斷，應依刑事訴訟法第299 條第1 項但書，毒品危害防制
條例第35條第3 款、第20條第2 項前段、第10條第1 項，刑法第
2 條第1 項、修正前刑法第11條、第56條、第47條，判決如主文
。
中    華    民    國    95    年    11    月    23    日
                  刑事第七庭    審判長法  官  李淑惠
                                      法  官  張茹棻
                                      法  官  林俊寬
如不服本判決，應於送達後10日內，向本院提出上訴狀。
中    華    民    國    95    年    11    月    23    日
                                      書記官  蔡淑貞


司法院資訊處製作；財團法人民間司法改革基金會備份。
